臺灣彰化地方法院民事判決
110年度家繼簡字第20號
原      告  梁樹福  

訴訟代理人  許燦奎律師                      
被      告  梁永煌  

            楊木棍  

            楊麗華  

            楊麗珠  

            楊昌新  

            梁張招治

            梁忠本  

            梁馨云  

            林綉雲  


            梁裕冠  


            梁鴻榮  

            梁娟娟  

            林芊彣  


            林孜穎  


兼上二人之
共      同
法定代理人  林益華  


被      告  蘇義成  

            蘇來好  

            梁美雲  

            梁美鳳  


上列當事人間請求分割遺產事件，本院於中華民國111年3月10日
言詞辯論終結，判決如下：
    主      文
兩造公同共有被繼承人梁象所遺如附表二所示之遺產，應依附表
二所示之分割方法為分割。
原告應補償被告梁美鳳以外之其餘被告如附表三所示之金額。 
訴訟費用由兩造依附表一所示之應繼分比例負擔。
    事實及理由
壹、程序部分：
    本件被告經合法通知，均未於言詞辯論期日到場，核無民事
    訴訟法第386條各款所列情形之一，依家事事件法第51條準
    用民事訴訟法第385條第1項前段規定，依原告之聲請，由其
    一造辯論而為判決。
貳、原告起訴主張略以：
  一、被繼承人梁象於民國74年6月12日死亡，兩造均為被繼承
      人之法定繼承人，兩造之應繼分比例詳如附表一所示。又
      被繼承人梁象遺有如附表二所示之遺產，已辦理繼承登記
      完畢，茲因被繼承人並無以遺囑禁止遺產分割，惟兩造就
      系爭遺產無法達成分割協議，為此，爰依民法第1147條、
      第1151條、第1164條、第830條第2項等規定訴請分割系爭
      遺產，並以民事起訴狀之送達，視為終止兩造公同共有關
      係之意思表示。　　　
　二、又兩造就系爭遺產應繼分之面積均很少，且原告已與被告
      梁美鳳以外之其餘被告達成每坪新台幣（下同）1萬元之
      買賣合意，並有簽定土地買賣契約書，原告已給付定金給
      被告梁美鳳以外之其餘被告，尚餘附表三所示之尾款未給
      付，若能將被告梁美鳳以外之其餘被告就系爭遺產之應繼
      分面積均分配給原告取得，原告再按附表三所示之尾款金
      額給付給被告梁美鳳以外之其餘被告，應能達到地盡其利
      之經濟效益及公平原則。至於被告梁美鳳部分，因原告不
      知被告梁美鳳之行蹤而無法達成買賣合意，故主張被告梁
      美鳳部分就系爭遺產按附表一所示之應繼分比例分配。抑
      有進者，系爭遺產分割後，原告就系爭8筆土地仍與其他
      訴外之共有人維持共有，故原告主張就系爭8筆土地按被
      告梁美鳳之應繼分分配，使其亦能與其他訴外之共有人維
      持共有，足徵原告提出之分割遺產方法應屬公平妥適。
　三、並聲明：㈠兩造公同共有被繼承人梁象所遺如附表二「遺
      產項目」欄所示之遺產應予分割如附表二「分割方法」欄
      所示；㈡原告應補償被告梁美鳳以外之其餘被告如附表三
      所示之金額。
參、被告均未於言詞辯論期日到場，亦未提出書狀作何聲明或陳
    述。
肆、得心證之理由：
　一、按遺產繼承人，除配偶外，依直系血親卑親屬、父母、兄
      弟姊妹及祖父母順序定之；又前條所定第一順序之繼承人
      ，以親等近者為先；第1138條所定第一順序之繼承人，有
      於繼承開始前死亡或喪失繼承權者，由其直系血親卑親屬
      代位繼承其應繼分；同一順序之繼承人有數人時，按人數
      平均繼承。但法律另有規定者，不在此限；配偶有相互繼
      承遺產之權，其與民法第1138條所定第一順序之繼承人同
      為繼承時，其應繼分與他繼承人平均，民法第1138條、第
      1139條、第1140條、第1141條、第1144條第1款分別定有
      明文。　
  二、經查，原告主張被繼承人梁象於74年6月12日死亡，兩造
      均為被繼承人梁象之法定繼承人，兩造之應繼分比例詳如
      附表一所示。又被繼承人梁象死後遺有如附表二所示之遺
      產，已辦理繼承登記完畢等情，業據其提出繼承系統表、
      除戶暨現戶全戶戶籍謄本、土地登記第三類謄本、財政部
      中區國稅局遺產稅逾核課期間證明書等件為證，且被告經
      合法通知，均未到庭爭執或提出書狀供本院審酌，依民事
      訴訟法第280條第3項準用同條第1項規定視同自認，堪認
      原告此部分之主張為真實。
  三、又按繼承人有數人時，在分割遺產前，各繼承人對於遺產
      全部為公同共有；繼承人得隨時請求分割遺產，但法律另
      有規定或契約另有訂定者，不在此限，此為民法第1151條
      、第1164條所明定。再按公同共有物分割之方法，除法律
      另有規定外，應依關於共有物分割之規定，民法第830條
      第2項定有明文。而共有物之分割，依共有人協議之方法
      行之。分割之方法不能協議決定，或於協議決定後因消滅
      時效完成經共有人拒絕履行者，法院得因任何共有人之請
      求，命為下列之分配：一、以原物分配於各共有人。但各
      共有人均受原物之分配顯有困難者，得將原物分配於部分
      共有人。二、原物分配顯有困難時，得變賣共有物，以價
      金分配於各共有人；或以原物之一部分分配於各共有人，
      他部分變賣，以價金分配於各共有人。以原物為分配時，
      如共有人中有未受分配，或不能按其應有部分受分配者，
      得以金錢補償之。以原物為分配時，因共有人之利益或其
      他必要情形，得就共有物之一部分仍維持共有，民法第82
      4條第1項至第4項另定有明文。另按繼承人將公同共有之
      遺產，變更為分別共有，係使原公同關係消滅，另創設繼
      承人各按應有部分對遺產有所有權之新共有關係。其性質
      應仍屬分割遺產方法之一。本件被告經合法通知未到庭，
      是本件應有不能協議分割之情形，且本件遺產又無不能分
      割之情形，從而，原告依前揭規定請求分割遺產，自應准
      許。本院審酌原告所提之分割方案，由原告取得被告梁美
      鳳以外之其餘被告之應繼分部分，將系爭遺產分歸原告、
      被告梁美鳳各按39/45、6/45之比例取得，原告另應補償
      被告梁美鳳以外之其餘被告如附表三所示之金額，可避免
      土地過於細分，有利土地使用，且未影響被告權利，除被
      告梁美鳳以外之其餘被告對原告之分割方法均表同意，此
      有渠等之土地買賣契約書影本在卷可稽，另被告梁美鳳經
      合法通知則未提出其他分割方案供本院審酌。從而，原告
      訴請將兩造公同共有被繼承人梁象所遺如附表二所示之遺
      產，按附表二所示之方法分割（即附表二之遺產全部分歸
      原告、被告梁美鳳各按39/45、6/45之比例取得），原告
      並應按附表三所示之金額補償被告梁美鳳以外之其餘被告
      ，為有理由，應予准許，爰判決如主文所示。
伍、訴訟費用負擔之依據：家事事件法第51條，民事訴訟法第80
    條之1。
中　　華　　民　　國　　111 　年　　3 　　月　　24　　日
                  家事法庭　　法　官　詹秀錦
以上正本係照原本作成。
如對本判決上訴，須於判決送達後20日之不變期間內，向本院
提出上訴狀。　　　　　　　　　　　　　
中　　華　　民　　國　　111 　年　　3 　　月　　24　　日
                              書記官　楊憶欣
附表一：
編號 繼承人 應繼分比例  01 梁樹福    1/9  02 梁永煌    1/9  03 楊木棍    1/36  04 楊麗華    1/36  05 楊麗珠    1/36  06 楊昌新    1/36  07 梁張招治    6/135  08 梁忠本    6/135  09 梁馨云    6/135  10 林綉雲    4/180  11 梁裕冠    5/180  12 梁鴻榮    5/180  13 梁娟娟    5/180  14 林益華    5/540  15 林芊彣    5/540  16 林孜穎    5/540  17 蘇義成    3/45  18 蘇來好    3/45  19 梁美雲    6/45  20 梁美鳳    6/45 
附表二：
編號 被繼承人梁象之遺產項目 原告之分割方法   01 彰化縣○○鄉○○段000地號土地、面積254平方公尺、權利範圍3300分之1089 分歸原告、被告梁美鳳各按39/45、6/45之比例取得，原告應補償被告梁美鳳以外之其餘被告如附表三所示之金額。   02 彰化縣○○鄉○○段000地號土地、面積494平方公尺、權利範圍18分之2 同上   03 彰化縣○○鄉○○段000地號土地、面積193平方公尺、權利範圍720分之84 同上   04 彰化縣○○鄉○○段000地號土地、面積353平方公尺、權利範圍720分之84 同上   05 彰化縣○○鄉○○段000地號土地、面積88平方公尺、權利範圍720分之84 同上   06 彰化縣○○鄉○○段000地號土地、面積2910平方公尺、權利範圍720分之84 同上   07 彰化縣○○鄉○○段000地號土地、面積232平方公尺、權利範圍720分之84 同上   08 彰化縣○○鄉○○段000地號土地、面積165平方公尺、權利範圍720分之84 同上  
附表三：
編號 繼承人 原告應給付之尾款金額 （新臺幣）  01 梁永煌 101,160元  02 楊木棍 25,290元  03 楊麗華 25,290元  04 楊麗珠 25,290元  05 楊昌新 25,290元  06 梁張招治 40,464元  07 梁忠本 40,464元  08 梁馨云 40,464元  09 林綉雲 16,232元  10 梁裕冠 26,290元  11 梁鴻榮 26,290元  12 梁娟娟 26,290元  13 林益華 8,763元  14 林芊彣 8,763元  15 林孜穎 8,763元  16 蘇義成 60,696元  17 蘇來好 60,696元  18 梁美雲 121,392元